【裁判字號】    95,交訴,169
【裁判日期】    951213
【裁判案由】    公共危險
【裁判全文】
臺灣板橋地方法院刑事判決             95年度交訴字第169號
公  訴  人  臺灣板橋地方法院檢察署檢察官
被      告  甲○○
上列被告因公共危險案件，經檢察官提起公訴（95年度偵字第22
334 號），嗣因被告就被訴事實為有罪之陳述，本院告知被告簡
式審判程序之旨，並聽取當事人之意見後，裁定改由受命法官獨
任依簡式審判程序進行，判決如下：
    主  文
甲○○服用酒類，不能安全駕駛動力交通工具而駕駛，處拘役伍
拾玖日，如易科罰金，以新台幣壹仟元折算壹日；又駕駛動力交
通工具肇事，致人傷害而逃逸，處有期徒刑陸月，如易科罰金，
以新台幣壹仟元折算壹日。
    事  實
一、甲○○明知服用酒類足以造成不能安全駕駛動力交通工具之
    危險，竟於民國95年9 月23日晚上6 時許起至同日晚上7 時
    許止，在臺北縣泰山鄉○○路某工廠內，與友人一同飲用高
    粱酒等酒類，雖其飲酒後視覺及行為反應能力降低，已不能
    安全駕駛動力交通工具，仍貿然於飲酒後即同日晚上7 時許
    ，在上址前駕駛車牌號碼D8-5560 號自小客車，欲返回其臺
    北縣五股鄉○○村○○路107 號住處，隨後即沿臺北縣泰山
    鄉○○○路往五股方向行駛。嗣於同日晚上7 時22分許，其
    駕車行經臺北縣泰山鄉○○路○段21之22號前時，原應注意
    汽車行駛時，駕駛人應注意車前狀況，並隨時採取必要之安
    全措施，而依當時外界狀況，並無不能注意之情事，詎甲○
    ○在酒後精神不濟之狀態下，竟疏於注意車前狀況，其所駕
    自小客車遂擦撞對向由潘寶珍所騎乘行駛而來之車牌號碼K5
    K-818 號重型機車，致使潘寶珍人車倒地，受有左膝、左足
    踝、右膝之挫擦傷等傷害（上開過失傷害部分，未據提出告
    訴）。甲○○明知業已駕車肇事，竟未下車查看，對潘寶珍
    採取必要之救護措施，反另基於肇事逃逸之犯意，旋即繼續
    駕車往前逃逸，其後行駛至臺北縣泰山鄉○○○路350 之10
    號前方50公尺處時，因飲用酒類操控力下降，其所駕駛之上
    開自小客車車頭遂撞及該處橋墩而被迫停下，嗣警方據報前
    往處理，並以酒精測試器對甲○○測試，測得其呼氣酒精濃
    度高達每公升1.42毫克，因而查獲上情。
二、案經臺北縣政府警察局新莊分局報告臺灣板橋地方法院檢察
    署檢察官偵查起訴。
    理  由
壹、程序方面：
    按本件被告甲○○所犯係死刑、無期徒刑、最輕本刑為3 年
    以上有期徒刑以外之罪，其於準備程序就前揭被訴事實為有
    罪之陳述，經法官告知簡式審判程序之旨，並聽取其與公訴
    人之意見後，本院認無不得或不宜改依簡式審判程序進行之
    處，爰依刑事訴訟法第273 條之1 第1 項、第284 條之1 ，
    裁定本件由受命法官獨任進行簡式審判程序，合先敘明。
貳、實體方面：
  一、訊據被告甲○○對於前開時、地之犯罪事實均坦承不諱，
      本院復審酌：
    (一)被告駕駛前揭自小客車，未注意車前狀況，而與被害人潘
      寶珍所騎乘之前揭機車於前開時、地發生擦撞，致該被害
      人受有前開傷害之事實，業經該被害人於警詢中指述歷歷
      ，且有臺北縣政府警察局新莊分局新莊交通分隊道路交通
      事故現場圖(一)、(二)、道路交通事故調查報告表(一)、(二)各1
      份、車禍現場暨車損及被害人受傷照片合計共28幀在卷可
      稽，應堪認屬真實。
    (二)其次，被告遭警查獲時所測得之酒精測定值為每公升1.42
      毫克，此有酒精測定紀錄表1 紙附卷可按（參見偵查卷第
      11頁）。經查，對於呼氣酒精濃度已達每公升0.55毫克（
      0.55mg/l）以上，肇事率為一般正常人之10倍，可認已達
      刑法第185 條之3 規定所謂「不能安全駕駛」之標準，此
      業經法務部於88年5 月18日以法八八檢字第001669號函告
      週知，應得作為能否安全駕駛動力交通工具之參酌資料。
      再者，酒精對人體造成之影響，於呼氣時酒精濃度達每公
      升零點25毫克（約合體內血液中酒精濃度50mg/dl） 即屬
      輕度中毒，造成輕度協調功能降低；呼氣酒精濃度達每公
      升0.5 毫克時（約合體內血液中酒精濃度100mg/dl），屬
      輕到中度中毒，出現反應較慢、感覺減低及影響駕駛等症
      狀；呼氣酒精濃度達每公升0.75毫克時（約合體內血液中
      酒精濃度150mg/dl），則出現思考改變、個性行為改變之
      症狀；呼氣酒精濃度高達每公升1.0 毫克時（約合體內血
      液中酒精濃度200mg/dl），已屬中度中毒，會有步態不穩
      、噁心嘔吐及精神混惑不清晰之症狀，此經行政院國軍退
      除役官兵輔導委員會臺北榮民總醫院於88年8 月5 日以（
      88）北總內字第26868 號函檢附之附件二釋明在案。而使
      用酒精後對於身體之影響，理論上與駕駛能力有關者尚包
      括︰(1)對移動景物之追蹤能力、(2)眼睛經強光照射後之恢
      復視力之能力、(3)監視四周之注意能力。惟許多飲酒者於
      飲酒後，因無可自覺之生理反應，以致腦部缺損而仍不自
      知，遂仍照常開車，此即眾多酒後駕車肇事之主因之一。
      故被告於肇事後所測得之呼氣酒精濃度竟高達每公升1.42
      毫克，依上述說明，不僅肇事率遠超出未飲酒之正常人，
      且已屬中度中毒之程度，其症狀有步態不穩、噁心嘔吐及
      精神混惑不清晰，而參諸卷附警方所製作之刑法第185 條
      之3 案件測試觀察紀錄表1 紙所載（參見偵查卷第13頁）
      ，被告駕駛車輛有蛇行、車身搖擺不定等情形，且為警查
      獲後，其出入車門困難，語無倫次、多話及泥醉，腳步不
      穩，足見被告視覺及反應能力均有所降低，駕駛狀況顯然
      受有影響，自難認其猶能安全駕駛自小客車；復衡以本件
      被告飲酒後駕車，竟疏於注意而撞及被害人所騎乘之機車
      ，益徵被告於飲用酒類後，其控制與反應能力確均受影響
      ，實已達不能安全駕駛之地步無訛。
    (三)被告所駕自小客車於撞及被害人所騎機車後，被告並未下
      車查看救護，旋即駕車往前逃逸等情，業經被害人於警詢
      中指明在卷，且警方到場處理後，被告確已駕車離開現場
      ，且其因駕車操控力下降，復撞及前揭橋墩而被迫停下之
      事實，亦有前揭道路交通事故現場圖及道路交通事故調查
      報告表附卷可稽。另被告雖屬酒後駕車，惟依其於偵查中
      所供：我於駕車當時雖然頭昏，但我是清醒的等語（參見
      偵查卷第49頁），是被告當時係為清醒狀態，足見其當時
      對於外界事物之認知尚有一定之能力，而在撞及被害人所
      騎機車後，衡情應有一定之擦撞程度，此觀諸被害人所騎
      乘機車之車損狀況即明，被告自無不知發生本件車禍之理
      ，是其於警詢、偵查中均諉稱其不知發生本件車禍，否認
      其有逃逸之犯意云云，顯屬事後卸責之詞，自無足取。準
      此而論，被告既明知業已駕車肇事，竟未下車查看救護，
      旋即駕車離去，而客觀上被害人亦因此車禍受有前揭傷害
      ，故被告所為核屬肇事後駕車逃逸甚明。
    (四)綜上所述，足徵被告於本院審理時之自白核與事實相符，
      其所為自白當可採信，是本件事證已臻明確，被告之犯行
      應堪認定。
  二、核被告所為，係犯刑法第185 條之3 「服用酒類，不能安
      全駕駛動力交通工具而駕駛」罪、同法第185 條之4 之交
      通肇事逃逸罪。被告所犯上開二罪間，犯意各別，罪名不
      同，應分論併罰之。
  三、本院審酌被告飲酒後呼氣酒精濃度已高達每公升1.42毫克
      ，理論上應有步態不穩、噁心嘔吐及精神混惑不清晰等中
      度之中毒症狀，業如前述，顯已不能安全駕車，竟無視往
      來人車之安全，仍執意駕駛自小客車，終至發生前揭車禍
      ，並使被害人受有前揭傷害，嗣被告於肇事後不僅未下車
      聞問，更迅即逃逸，意圖逃避刑責，違背駕車肇事後應對
      於被害人即時救護之法義務及道德感情，此等作為更屬可
      議，其所為當應受有相當程度之刑事非難；惟另考量被告
      前僅於76年間因賭博案件經法院判處有期徒刑8 月，緩刑
      4 年確定，嗣緩刑期滿未經撤銷，而除此之外，其即無任
      何前科紀錄，此有臺灣高等法院被告前案紀錄表1 紙在卷
      可按，素行尚非至為不良，嗣其於本院審理時已能坦承犯
      行，且其醉態駕駛及肇事逃逸固有不該，但被害人所受傷
      勢尚非至鉅，而被告復表明其有意願賠償被害人等一切情
      狀，酌情分別量處如主文所示之刑，並各諭知易科罰金之
      折算標準，以資懲儆。
據上論斷，應依刑事訴訟法第273 條之1 第1 項、第284 條之1
第299 條第1 項前段，刑法第185 條之3 、第185 條之4 、第41
條第1 項前段，刑法施行法第1 條之1 第1 項、第2 項但書，判
決如主文。
本案經檢察官楊展庚到庭執行職務。
中    華    民    國    95    年    12    月    13    日
                  交通法庭      法  官  陳信旗
以上為正本證明與原本無異。
如不服本判決，應於送達後10日內向本院提出上訴狀。
                                書記官  陳昭綾
中    華    民    國   995    年    12    月    14    日
附錄本判決論罪科刑之法條：
刑法第185條之3
    服用毒品、麻醉藥品、酒類或其他相類之物，不能安全駕駛
    動力交通工具而駕駛者，處1 年以下有期徒刑、拘役或3 萬
    元以下罰金。
刑法第185條之4
    駕駛動力交通工具肇事，致人死傷而逃逸者，處6 月以上5
    年以下有期徒刑。


司法院資訊處製作；財團法人民間司法改革基金會備份。
